【裁判字號】    99,抗,622
【裁判日期】    990622
【裁判案由】    假扣押
【裁判全文】
臺灣高等法院民事裁定                   99年度抗字第622號
抗  告  人  安泰商業銀行股份有限公司
法定代理人  甲○○
代  理  人  乙○○
上列抗告人因與相對人丙○○、聯邦建築經理股份有限公司間聲
請假扣押事件，對於中華民國99年4月7日臺灣臺北地方法院99年
度裁全字第1172號裁定提起抗告，本院裁定如下：
    主      文
抗告駁回。
抗告費用由抗告人負擔。
    理      由
一、抗告人於原法院聲請意旨略以：相對人丙○○於民國（下同
    ）89年5月23日邀其配偶張冰心（96年3月31日死亡）及第三
    人林茂榮為連帶保證人，向抗告人借款新臺幣（下同）2億8
    ,000萬元，並立有借據及約定書，惟丙○○迄今尚欠本金1
    億6,757萬3,434元及應計之利息、違約金。又張冰心前與相
    對人聯邦建築經理股份有限公司（下稱聯邦建築經理公司）
    間就臺北市○○區○○段一小段153地號土地及10164建號建
    物，簽有買賣經營處分收益信託契約書，屬自益信託，惟張
    冰心死亡後，僅丙○○為唯一繼承人，則丙○○自為該信託
    財產之權利歸屬人無疑。而上開信託財產已於臺灣士林地方
    法院（下稱士林地院）96年度執字第43337號清償債務強制
    執行事件中拍定，並移轉過戶至拍定人名下，是該案分配款
    842萬3,768元應由丙○○單獨繼受取得；但抗告人多次向丙
    ○○催討債權未果，其恐有意圖脫產以逃避債務之嫌，確有
    日後不能強制執行或甚難執行之虞，乃請求准對於丙○○、
    聯邦建築經理公司之財產在上開金額範圍內予以假扣押云云
    。原法院以抗告人雖已釋明對丙○○有請求之原因，但無從
    釋明其對聯邦建築經理公司有請求之原因，且未提出可供即
    時調查之證據，以釋明其對丙○○、聯邦建築經理公司有何
    假扣押之原因，因而裁定駁回其假扣押之聲請。
二、抗告意旨略以：丙○○於91年10月15日出境後，戶政事務所
    已於93年11月23日辦理遷出登記，可知丙○○出境多年，若
    不先以假扣押執行上開信託財產分配案款，任由丙○○繼承
    領取，抗告人將難以執行而確保債權。又丙○○既為張冰心
    之唯一繼承人，若其怠於行使對聯邦建築經理公司就上開信
    託利益之權利，即有損抗告人之債權，是抗告人得依民法第
    242條規定，代位丙○○向聯邦建築經理公司提起訴訟，惟
    恐訴訟程序曠日廢時，聯邦建築經理公司早將信託利益交付
    丙○○，因而亦有對聯邦建築經理公司就信託財產分配案款
    842萬3,768元為假扣押之必要云云。
三、按債權人就金錢請求或得易為金錢請求之請求，日後有不能
    強制執行或甚難執行之虞，欲保全強制執行者，得聲請假扣
    押，民事訴訟法第522條第1項、第523條第1項定有明文。而
    假扣押程序，係為債權人保全強制執行而設，若債權人之請
    求已有確定終局判決可為執行名義，即得逕行聲請強制執行
    ，自無聲請假扣押之必要（最高法院31年聲字第151號判例
    意旨參照）。次按債權人就金錢請求或得易為金錢請求之請
    求，欲保全強制執行，得聲請假扣押。請求及假扣押之原因
    ，應釋明之；前項釋明如有不足，而債權人陳明願供擔保或
    法院認為適當者，法院得定相當之擔保，命供擔保後為假扣
    押。民事訴訟法第522條第1項、第526條第1、2項分別定有
    明文。又所謂假扣押之原因，依同法第523條第1項規定，係
    指日後有不能強制執行或甚難執行之虞或應在外國為強制執
    行之情形，如債務人浪費財產，增加負擔，或就其財產為不
    利益之處分，將成為無資力之狀態，或將移住遠地、逃匿無
    蹤、隱匿財產等是（最高法院19年抗字第232號判例參照）
    。
四、經查，抗告人聲請本件假扣押，其中關於丙○○部分，業已
    提出臺灣臺北地方法院96年9月25日北院錦91執子字第6653
    號債權憑證（見本院卷第43至45頁），是抗告人得依該執行
    名義逕行聲請本案強制執行，並無預為保全執行之必要，揆
    諸前開說明，應予駁回。又關於聯邦建築經理公司部分，抗
    告人雖提出張冰心之除戶謄本、士林地院99年1月11日士院
    木家宜字第317號函、信託土地登記申請書、土地及建物謄
    本等影本（見本院卷第19至23頁、第27頁），釋明其請求之
    原因，惟就聯邦建築經理公司有何日後不能強制執行或甚難
    執行之虞之假扣押原因，並未提出任何可即時調查之證據，
    以為釋明，依前揭說明，法院自不得命為假扣押。從而原裁
    定駁回抗告人之聲請，理由雖有不同，但結論並無二致，仍
    應予以維持。抗告人猶執前詞指摘原裁定不當，求予廢棄，
    為無理由，應予駁回。
五、據上論結，本件抗告為無理由，爰裁定如主文。
中    華    民    國    99    年    6     月    22    日
                  民事第十五庭
                      審判長法  官  林恩山
                            法  官  黃國忠
                            法  官  郭松濤
正本係照原本作成。
本裁定除以適用法規顯有錯誤為理由，不得再抗告。如提起再抗
告，應於收受送達後10日內委任律師為代理人向本院提出再抗告
狀，並繳納再抗告費新臺幣1,000元整。
中    華    民    國    99    年    6     月    22    日
                            書記官  方素珍

司法院資訊處製作；財團法人民間司法改革基金會備份。
